【裁判字號】    97,訴,412
【裁判日期】    970417
【裁判案由】    搶奪等
【裁判全文】
臺灣士林地方法院刑事判決               97年度訴字第412號
公  訴  人  臺灣士林地方法院檢察署檢察官
被      告  乙○○
上列被告因搶奪等案件，經檢察官提起公訴（97年度偵字第4320
號），而被告於準備程序中就被訴事實為有罪之陳述，經本院合
議庭裁定由受命法官獨任進行簡式審判程序，並判決如下：
    主  文
乙○○竊盜，累犯，處有期徒刑陸月；又意圖為自己不法之所有
，而搶奪他人之動產，累犯，處有期徒刑壹年貳月。應執行有期
徒刑壹年陸月。
    事  實
一、乙○○曾於民國92年間因違反毒品危害防制條例之施用第一
    級毒品罪、施用第二級毒品罪，經本院以92年度訴字第30號
    判決判處有期徒刑10月、3 月確定，又因犯搶奪、竊盜等罪
    ，經本院以92年度訴字第233 號判決判處有期徒刑2 年、1
    年8 月確定，以上各罪，嗣經本院以97年度聲減字第116 號
    裁定，就其中違反毒品危害防制條例之罪予以減刑，並就4
    罪合併定執行刑為有期徒刑4 年1 月確定，並於96年7 月13
    日縮刑假釋並付保護管束，嗣於97年2 月1 日保護管束期滿
    未經撤銷假釋，視為執行完畢。詎乙○○猶不知悔改，於97
    年3 月21日上午7 時許，在臺北市○○○路○ 段83號前，見
    甲○○所有之車牌號碼CXH-111 號重型機車停放在該處，且
    機車鑰匙並未取下，見有機可乘，遂意圖為自己不法之所有
    而基於竊盜之犯意，徒手竊取該重型機車得手。嗣於同日上
    午8 時30分許，乙○○騎駛前開竊得之機車，行經臺北市○○區○○街1 段68號前，因見丙○○駕駛車牌號碼3A-0587
    號自用小客車暫停在該處路旁，並搖下右前車窗向旁人詢問
    停車事宜，右前座上放置有女用手提包1 只（其內有現金新
    台幣11,100元、行動電話1 支、零錢包1 只、化妝包1 只及
    小包包1 只等物），乙○○認有機可乘，且因缺錢購買毒品
    ，遂臨時起意，意圖為自己不法所有而基於搶奪之犯意，騎
    駛機車接近上開自用小客車，乘丙○○不及防備之際，將手
    由右前車窗伸入車內，搶奪丙○○所有之女用手提包，得手
    後隨即騎駛上開機車逃逸。嗣因丙○○立即高喊搶劫並尾隨
    在後，適有臺北市政府警察局大同分局警備隊警員陳俊宇等
    人在附近執行勤務，乃合力將乙○○逮捕，並當場扣得上開
    甲○○遭竊之機車1 輛及丙○○遭搶奪之女用手提包1 只暨
    其內之財物（以上扣得贓物均已由被害人甲○○、丙○○分
    別領回），進而查獲上情。
二、案經臺北市政府警察局大同分局報告臺灣士林地方法院檢察
    署檢察官偵查起訴，經本院改依簡式程序審理。
    理  由
壹、證據能力之判斷
一、按簡式審判程序之證據調查，不受第159 條第1 項之限制，
    刑事訴訟法第273 條之2 定有明文，是依上開規定，於行簡
    式審判程序之案件，被告以外之人於審判外之陳述，除有其
    他不得作為證據之法定事由外，應認具有證據能力。
二、查本案證人即被害人甲○○及丙○○於警局初詢及偵查中所
    為之證述（參見臺灣士林地方法院檢察署97年度偵字第4320
    號卷第11頁至第14頁、第43頁至第45頁），雖均係被告以外
    之人於審判外之陳述，惟因本案採行簡式審判程序，復無其
    他不得做為證據之法定事由，揆諸首揭說明，應認均具有證
    據能力。
貳、本案論罪科刑
一、上揭事實，業據被告乙○○於警詢、偵查中及本院審理時迭
    承不諱（參見同上偵卷第9 頁至第10頁、第45頁至第46頁、
    本院卷第25頁至第26頁），核與證人即被害人甲○○於警詢
    、偵查中證述：其所有之車牌號碼CXH-111 號機車遭竊情節
    （參見同上偵卷第11頁至第12頁、第43頁至第44頁）及證人
    即被害人丙○○於警局初詢、偵查中證述：被告趁其搖下車
    窗向旁人詢問停車事宜之際，將手由車窗伸入車內搶奪其放
    置在右前座上手提包之搶奪經過（參見同上偵卷第13頁至第
    14頁、第44頁至第45頁）相符，此外，並有被害人甲○○、
    丙○○於領回被竊及被搶奪之財物後，出具之贓物認領保管
    單各1 紙附卷可佐（附於同上偵卷第15、16頁）。綜上各情
    ，足認被告自白與事實相符，可以採信，本案事證至為明確
    ，被告犯行堪予認定，自應依法論科。
二、被告乙○○所為，係犯刑法第320 條第1 項竊盜罪及同法第
    325 條第1 項搶奪罪；其所犯前開2 罪，犯意各別，行為互
    殊，應予分論併罰。又被告曾有如前開犯罪事實欄所載因犯
    罪而經科刑及執行之紀錄，有臺灣高等法院被告前案紀錄表
    在卷可稽，其於受有期徒刑執行完畢後，5 年內故意再犯本
    案有期徒刑以上之各罪，均為累犯，應分別依刑法第47條第
    1 項之規定加重其刑。
三、爰審酌被告曾有竊盜及搶奪前科，復再犯本案犯行，足認品
    行不佳，犯罪所得財物價值非微，所生危害自屬不輕，惟犯
    後坦承犯行，尚有悔意，且竊盜及搶奪所得財物事後均已由
    被害人領回，並其因缺錢購買毒品始為搶奪犯行之動機、目
    的及其智識程度等一切情狀，分別量處如主文所示之刑，並
    依法定其應執行刑，以示懲儆。公訴人具體求處被告有期徒
    刑1 年10月，尚嫌過重，附此敘明。至公訴意旨雖以被告有
    竊盜等多項前科，甫因假釋期滿執行完畢，仍不思以正當工
    作謀生，復為本件竊盜及搶奪犯行，顯有犯罪習慣為由，建
    請本院宣告被告於刑之執行前，入勞動處所強制工作，以資
    矯治云云，惟按保安處分係針對受處分人將來之危險性所為
    之處置，以達教化、治療之目的，為刑罰之補充制度，保安
    處分中之強制工作，旨在對嚴重職業性犯罪及欠缺正確工作
    觀念或無正常工作因而犯罪者，強制其從事勞動，學習一技
    之長及正確之謀生觀念，使其日後重返社會，能適應社會生
    活。然保安處分之措施亦含社會隔離、拘束身體自由之性質
    ，其限制人民之權利，實與刑罰同，自應受比例原則之規範
    ，使保安處分之宣告，與行為人所為行為之嚴重性、行為人
    所表現之危險性，及對行為人未來行為之期待性相當（最高
    法院91年度台上字第4625號判決意旨參照）。經查，依卷附
    臺灣高等法院被告前案紀錄表所示，被告係於92年間因竊盜
    及搶奪之財產犯罪，經本院判處罪刑確定，該2 案之犯罪時
    間距離本案犯行超過5 年，其間被告並無其他因犯罪經判處
    罪刑之情形，是以，僅憑被告前科紀錄，尚難遽認被告已有
    犯罪習慣，因欠缺正確工作觀念或無正常工作因而犯罪；又
    本案被告所為係一次竊盜及搶奪犯行，犯罪後尚能坦承犯行
    ，頗見悔意，是依比例原則，綜合其所表現之危險性及對其
    未來之期待性等情以觀，本院因認宣告如主文所示之刑，已
    足認為與被告犯行之處罰相當，已足收儆懲之效，尚難認定
    有另宣告強制工作以預防矯治其社會危險性之必要，是公訴
    人聲請諭知強制工作部分，核無必要，併此敘明。
據上論斷，應依刑事訴訟法第273 條之1 第1 項、第299 條第1
項前段，刑法第320 條第1 項、第325 條第1 項、第47條第1 項
、第51條第5款、刑法施行法第1 條之1 ，判決如主文。
本案經檢察官蔡啟文到庭執行職務。
中    華    民    國    97    年    4     月    17    日
                  刑事第二庭法  官    吳祚丞
以上正本證明與原本無異。
如不服本判決應於送達後10日內，向本院提出上訴書狀。其未敘
述上訴理由者，應於上訴期間屆滿後20日內向本院補提理由書狀
（均須按他造當事人之人數附繕本）。
                            書記官    方蘭芬
中    華    民    國    97    年    4     月    17    日
附錄本案論罪科刑法條全文：
中華民國刑法第320 條（普通竊盜罪、普通竊佔罪）
意圖為自己或第三人不法之所有，而竊取他人之動產者，為竊盜
罪，處5 年以下有期徒刑、拘役或5 百元以下罰金。
意圖為自己或第三人不法之利益，而竊佔他人之不動產者，依前
項之規定處斷。
前二項之未遂犯罰之。
中華民國刑法第325 條（普通搶奪罪）
意圖為自己或第三人不法之所有，而搶奪他人之動產者，處6 月
以上5 年以下有期徒刑。
因而致人於死者，處無期徒刑或 7 年以上有期徒刑，致重傷者，
處 3 年以上 10 年以下有期徒刑。
第 1 項之未遂犯罰之。


司法院資訊處製作；財團法人民間司法改革基金會備份。
